臺灣高雄地方法院民事裁定　　　　　　 100年度事聲字第22號
異　議　人　匯豐（台灣）商業銀行股份有限公司
即　債權人
法定代理人　李鐘培
相　對　人　黃暐淩
即　債務人
上列當事人間消費者債務清理事件，異議人不服本院民國99年12
月17日98年度司執消債更字第1006號司法事務官所為更生方案認
可之裁定處分而聲明異議，本院裁定如下：
    主  文
異議駁回。
    理  由
一、本件異議理由略以：依行政院主計處之攤販經營概況調查統
    計，平均每攤位每月利潤為新台幣（下同）40,000元以上，
    然相對人經營攤販每月營收僅17,000元，顯不合理，相對人
    收入恐有低估之虞；又相對人之收入如僅17,000元，扣除其
    所提每月必要生活費用15,008元後，顯低於原裁定認可之更
    生方案每月還款7,171 元，其更生方案顯無履行可能；再相
    對人積欠之債務，多為現金卡及信用貸款消費，相對人明知
    其清償能力有限而仍為與其經濟狀況顯不相當之消費行為，
    現透過更生程序僅清償債權總額38.31 ％之債務，即可免除
    多數債務，實有違公平，爰依法聲明異議等語。
二、按為使負債務之消費者得依本條例所定程序清理其債務，以
    調整其與債權人及其他利害關係人之權利義務關係，保障債
    權人之公平受償，謀求消費者經濟生活之更生，進而健全社
    會經濟之發展，特制定本條例；又債務人有薪資、執行業務
    所得或其他固定收入之情形下，法院認更生方案之件公允者
    ，得不經債權人會議可決，逕依債務人之聲請或依職權以裁
    定認可更生方案，消費者債務清理條例第1 條、第64條第1
    項分別定有明文。故消費者債務清理條例之制定既係為使負
    債務之消費者得依本條例所定程序清理其債務，保障債權人
    之公平受償，以謀求消費者經濟生活之更生，則在債務人有
    薪資、執行業務所得或其他固定收入之情形下，依上開條例
    之規定，除有同條例第63條第1 項、第64條第2 項之情形外
    ，法院自得斟酌債務人之資力狀況、債務人所提更生方案之
    還款成數及是否有浪費之情事、債務人實際生活上有無特殊
    困難等情狀而為更生方案之條件是否為公允之審認，法院如
    認更生方案之條件公允者，即得不經債權人會議可決，逕依
    債務人之聲請或依職權以裁定認可更生方案，合先敘明。
三、經查：
  (一)相對人前向本院聲請更生，經本院以98年度消債更字第1272
    號民事裁定開始更生程序，並命由司法事務官進行更生程序
    ，此有上開民事裁定附卷可稽；又相對人名下並無財產，其
    於民國97、98年度申報所得均為0 元，自97年6 月起迄今係
    於阿香餐飲攤販打零工，每月收入17,000元，業據相對人於
    聲請更生時陳報明確，並有卷附綜合所得稅各類所得資料清
    單、財產資料歸屬清單、收入切結書在卷可憑（見台灣台南
    地方法院消債更卷第44頁、本院消債更卷第23、83頁、司執
    消債更卷第95至96頁），並依卷附財團法人金融聯合徵信中
    心當事人查詢個人資料（信用報告）回覆書所示（見台灣台
    南地方法院消債更卷第7 頁），相對人並無擔任商號負責人
    之紀錄，自難認相對人係自營攤販業者而非攤販之員工，又
    相對人既因提出所得證明確有困難，業已立據切結書切結其
    為小吃店員工及上開收入在卷，堪認已為相當之釋明，復查
    並無與相對人切結內容相反之事證，則相對人陳稱其目前收
    入約17 ,000 元等語自堪信為真實。異議人空言主張其收入
    有低估云云，自無足採。
  (二)又異議人雖主張相對人每月收入如扣除其陳報必要生活費用
    15,008元後，顯不足支付更生方案還款金額，更生方案應無
    履行可能云云。惟查相對人既已負債，自不應任由其主張原
    基本生活費用數額，而應節忖開銷用以償債，是應以內政部
    公告之100 年度高雄市最低生活費標準10,033元計算其生活
    必要費用為宜。而相對人每月之收入約17,000元已如前述，
    又其提出之更生方案係以每月還款7,171 元予債權人，有卷
    附更生方案可稽，故其應係以每月還款後之餘額9,829 元作
    為必要生活費用，又此每月所餘費用核與前開內政部公告之
    最低生活費標準大致相當，足見相對人係為展現償債誠意，
    業已壓低其於更生時所陳報之15,008元之生活上支出，而僅
    以上開9,829 元為必要生活費用，其餘款項則用以償債，則
    其所提出之更生方案自非無履行之可能，而異議人空言主張
    相對人所提更生方案無履行可能云云尚屬無據。
  (三)再異議人雖以相對人過往使用信用卡消費習慣並非允當，認
    其藉此更生程序而免除多數債務非屬公平，原裁定之認可非
    屬允洽云云。惟消費者債務清理條例之立法目的，係為使不
    幸陷入經濟困境之人得以清理債務、重建生活，而對於選擇
    更生程序清理債務之相對人，消費者債務清理條例並未明文
    將有不當理財情形之相對人排除不予適用。且消費者債務清
    理條例第63條第1 項、第64條第2 項之規定，已為確保債權
    人權益，對於法院認可更生方案設有限制，然其中並無相對
    人如有奢侈、浪費或不當理財之限制條件，而相對人過往之
    消費情況，僅日後可否免責之判斷依據，法院不得以相對人
    有不當理財之原因，即於前階段預先審查並據以否決其更生
    方案，蓋此非審酌更生方案是否公平、允當之依據，故異議
    人以此為由主張原裁定非屬公允核屬無據。
  (四)又本件於更生程序開始後，本院司法事務官已綜合斟酌相對
    人所提出之更生方案，認其以每月薪資所得17,000元，扣除
    其必要生活費用9,829 元後，提出每月清償7,171 元之更生
    方案，足認其已將每月所得扣除必要生活費用後之剩餘金額
    全數用於清償債務，堪認已盡最大之努力而為支應，且其還
    款金額688,416 元佔債務總額之38.31%，已有相當程度保障
    債權人之利益，故認其條件核屬公允、適當、可行，經核均
    無不合。而上開更生方案亦無有上開條例第63條及第64條第
    2 項所規定不得為逕予認可之事由之情形，故衡諸上情，該
    更生方案條件，應屬公平、允當。
四、綜上所述，本院司法事務官斟酌相對人所提更生方案，以每
    月1 期，共96期、每月於25日前清償7,171 元，清償債務比
    例亦達38.31 ％，而認其條件核屬公允、適當、可行，此外
    ，又查無同條例第63條或第64條第2 項所定不應認可之消極
    事由存在，乃逕依同條例第64條第1 項裁定予以認可相對人
    所提更生方案，經核並無不合。從而，異議人聲明異議，非
    有理由，應予駁回。
五、依消費者債務清理條例第15條、民事訴訟法第240 條之4 第
    3項後段、第78條，裁定如主文。
中    華    民    國  100     年    2     月    25    日
                  民事第四庭  法  官  楊淑珍
正本係照原本作成。
如不服本裁定應於送達後10日內向本院提出抗告狀，並繳納裁判
費新台幣1,000元。
中    華    民    國   100    年    2     月    25    日
                              書記官  許琇淳